高雄高等行政法院簡易判決
　　　　　　　　　　　　 九十四年度簡字第九七號
原　　　告　 甲○○
被　　　告　 財政部高雄市國稅局
代　表　人　邱政茂局長
訴訟代理人　乙○○
上列當事人間因綜合所得稅事件，原告不服財政部中華民國九十
四年一月十四日台財訴字第０九三００五一六０五０號訴願決定
，提起行政訴訟。本院判決如下：
　　主  文
原告之訴駁回。
訴訟費用由原告負擔。
　　事實及理由
一、緣原告將所有坐落高雄市前金區○○○路三九八號八樓之三
    房屋（下稱系爭房屋）出租予子暘工程股份有限公司（下稱
    子暘公司）供營業使用，九十一年度申報租賃收入新臺幣（
    下同）二二九、０二六元（含押金計算租賃收入一、０二六
    元），減除必要損耗及費用一一０、八一一元（含地價稅三
    、三六八元、房屋稅三八、九一九元、利息支出五三、０二
    六元、折舊一四、七００元、財產保險費七八九元）後，租
    賃所得一一八、二一五元，被告以其申報金額顯較當地一般
    租金為低，乃參照當地一般租金標準核定九十一年度租賃收
    入三九八、五八０元及租賃所得二一四、四一九元，併課原
    告九十一年度綜合所得稅。原告不服，申經復查結果，未獲
    變更，提起訴願，亦遭決定駁回，遂提起本件訴訟。
二、原告起訴主張略謂：（一）原告所有系爭房屋，自民國（下
    同）八十九年九月起，以每月一九、０００元出租予子暘公
    司使用至今。雙方簽訂租賃契約，並經台灣高雄地方法院所
    屬民間公證人王光弘公證。子暘公司依約開立十二張支票，
    每個月一付，按期提示兌現，有支票影印本、銀行託收簿為
    證，按租金之決定受房屋新舊、樓層、屋況、環境、面積、
    決定時點、承租意願等等，並無一定標準、規定可言，被告
    以「所申報租金顯較當地一般租金為低」為由，核定原告全
    年租賃收入三九八、五八０元，與原告實際收入二二九、０
    二六元仍有相當差距。（二）查土地法基於管理房屋租賃，
    於該法第九十七條第一項明文規定：「城市地方房屋之租金
    ，以不超過土地及其建築物申報總價年息百分之十為限。」
    而改制前行政法院七十九年九月份庭長評事聯席會議決議據
    此而明揭：「稽徵機關依所得稅法第十四條第一項第五類第
    五款參照當地一般租金調整計算租賃收入時，如其調整結果
    超過土地法第九十七條第一項之限制時，就其超過部分之課
    稅，應以能證明出租人有此項現實收入者為限。」又財政部
    七十八年六月二十二日台財稅第七八０一五八九七二號函釋
    ，土地法第九十七條第一項所稱土地及其建築物申報總價額
    ，其土地價額係指課徵地價稅之申報地價；至建築物價額，
    地政機關迄未依同法施行法第二十五條規定估定價額，應以
    課徵房屋稅之房屋現值為準。上開房屋九十一年度（起訴狀
    誤載為九十二年度）房屋課稅現值一、二九七、三００元，
    地價稅課稅現值三一０、七五八．四元及六一、三五三．六
    元，依照以上法令計算，每月租金為一三、九一一．七五元
    ，顯然原告出租價格尚高於土地法第九十七條所訂標準。被
    告昧於國內景氣不佳，租賃市場餘屋龐大，有行無市之事實
    ，原告依賴微額租賃收入維生，需殺價始得出租之困境，竟
    妄以行政命令，補徵稅款，其處分顯然違法不當，乃訴請撤
    銷原處分及訴願決定等語；被告則以：（一）原告將所有系
    爭房屋提供子暘公司營業使用，雙方約定每月租金一九、０
    ００元，押租金五七、０００元，九十一年度申報租賃收入
    二二九、０二六元（含押金計算租賃收入一、０二六元），
    被告以其申報金額顯較當地一般租金為低，乃參照當地一般
    租金標準平均每月每坪七三０元，按系爭房屋核定營業用面
    積四五．五坪，核定全年租賃收入三九八、五八０元（計算
    式：730×45.5坪×12月）及核定租賃所得二一四、四一九
    元，且核定之租金並未高於鄰近地區房屋申報租金，惟查原
    告係採列舉方式申報租賃收入之必要費用計一一０、八一一
    元，因該金額尚較按固定資產租賃必要損耗及費用標準百分
    之四十三計算之必要費用為低，是採按百分之四十三計算必
    要費用一七一、三九０元後，應核定租賃所得二二七、一九
    ０元，尚較原核定租賃所得二一四、四一九元為高，依行政
    救濟不利益變更禁止原則，被告復查決定乃予維持原核定，
    並無違誤。（二）至原告訴稱其租賃契約經法院公證，租金
    收入每月經由金融機構代收，又租金之決定受房屋新舊、樓
    層、屋況、環境、面積、決定時點、承租意願等等，並無一
    定標準、規定可言乙節，查當地一般租金標準之訂定，係以
    當地繁榮之程度，為房屋帶來之經濟效益為參酌之要件，且
    係依所得稅法施行細則第十六條第三項規定報財政部備查有
    案，又上開施行細則復係依所得稅法第一百二十一條規定呈
    報行政院核定公布，於法自屬有據，系爭房屋本年度當地一
    般租金標準已由上年度每坪八四０元調降至七三０元，惟上
    開房屋公證所約定之租金，換算每月每坪租金約四一八元顯
    較當地一般租金標準為低，依所得稅法第十四條第一項第五
    類第五款規定，被告即得參照當地一般租金調整計算核增租
    賃收入。（三）又「查土地法第九十七條第一項規定，城市
    地方房屋之租金，以不超過土地及其建築物申報總價額年息
    百分之十為限；上述條文所稱『房屋』，係指供住宅用之房
    屋而言，前經內政部七十一年五月二十二日七一台內地字第
    八七一０三號函釋有案。稽徵機關依所得稅法第十四條第一
    項第五類規定設算租金時，可參照上開內政部函釋意旨辦理
    。」財政部八十一年九月二十九日台財稅第八九一一六七一
    二七號函釋在案，系爭房屋係出租供他人營業使用，被告參
    照當地一般租金調整計算租賃收入自不受土地法第九十七條
    規定之限制。綜上，本件原告之訴於法未合，謹請判決駁回
    原告之訴等語置辯。
三、按「個人之綜合所得總額，以其全年左列各類所得合併計算
    之：第五類：租賃所得及權利金所得：．．．五、財產出租
    ，其約定之租金，顯較當地一般租金為低，稽徵機關得參照
    當地一般租金調整計算租賃收入。」為所得稅法第十四條第
    一項第五類第五款所明定。又「綜合所得稅租賃所得設算核
    定案件，納稅義務人如有異議時，稽徵機關應實地調查鄰近
    房屋之租金作為核課之依據，即將設算租金與鄰近租金比較
    ，高時改課，低時維持原核定。」「土地法第九十七條第一
    項規定，城市地方房屋之租金，以不超過土地及其建築物申
    報總價額年息百分之十為限；上述條文所稱『房屋』，係指
    供住宅用之房屋而言，前經內政部七十一年五月二十二日七
    十一台內地字第八七一０三號函釋有案。稽徵機關依所得稅
    法第十四條第一項第五類規定設算租金時，可參照上開內政
    部函釋意旨辦理。」復分別經財政部賦稅署七十七年十一月
    九日台稅一發第七七０六六五八五一號函及財政部八十一年
    九月二十九日台財稅字第八一一六七九一二七號函釋在案。
四、經查，原告將其所有系爭房屋出租予子暘公司供營業使用，
    雙方約定每月租金一九、０００元，押租金五七、０００元
    ，九十一年度申報租賃收入二二九、０二六元（含押金計算
    租賃收入一、０二六元），被告以其申報金額顯較當地一般
    租金為低，乃參照「九十一年度房屋租賃租金標準表」內容
    ，核定全年租賃收入三九八、五八０元及核定租賃所得二一
    四、四一九元，併課其九十一年度綜合所得稅。原告不服，
    申請復查，經被告復查決定以，本件核定之租金並未高於鄰
    近地區房屋申報租金，惟查原告係採列舉方式申報租賃收入
    之必要費用計一一０、八一一元，因該金額尚較按固定資產
    租賃必要損耗及費用標準百分之四十三計算之必要費用為低
    ，是採按百分之四十三計算必要費用一七一、三九０元後，
    應核定租賃所得二二七、一九０元，尚較原核定租賃所得二
    一四、四一九元為高，依行政救濟不利益變更禁止原則，乃
    予以維持原核定等情，為兩造所不爭執，並有原告九十一年
    度綜合所得稅結算申報書、被告核定通知書、復查決定書及
    系爭房屋租賃契約書影本、九十一年度房屋租賃租金標準表
    等附於原處分卷可稽，應堪認定。
五、原告雖以前揭情詞爭執，惟查，參照前揭「九十一年度房屋
    租賃租金標準表」所列高雄市○○○路二五四至四二八號及
    二三一至四一七號之七層以上建築，二樓以上每坪每月租金
    為七三０元；又系爭房屋隔鄰大樓，即高雄市○○○路三九
    六號十一樓之三房屋之租金所得，該房屋申報全年租金收入
    總額為二七六、０００元，換算其每坪每月租金一、二七七
    元，另高雄市○○○路三九六號十四樓之三房屋申報全年租
    金收入一三０、０００元，換算其每坪每月租金為一、八四
    四元，此有上述房屋九十一年度非自住房屋使用及租賃情形
    核定表影本附卷足稽，足認系爭房屋之租金，顯較當地一般
    租金為低，則被告依前揭所得稅法第十四條第一項第五類第
    五款規定，參照當地一般租金標準，調整計算租賃收入，洵
    屬有據。又高雄市○○○路二五四至四二八號及二三一至四
    一七號之七層以上建築，二樓以上實際租金，較上開「九十
    一年度房屋租賃租金標準表」所定月租金為高，被告依「九
    十一年度房屋租賃租金標準」以每月每坪七三０元核算系爭
    房屋九十一年度租金收入，已為有利原告之考量。再者，原
    告出租系爭房屋申報月租金一九、０００元，換算每月每坪
    租金約四一八元，與當地一般租金標準相較差距甚大，實不
    合常理，故被告依首揭法條規定，參照當地一般租金標準，
    並斟酌系爭房屋之坪數、樓層等因素，核定原告所有系爭房
    屋之租金收入為三九八、五八０元及租賃所得為二一四、四
    一九元，依法即無不合。
六、次按土地法第九十七條第一項固規定，城市地方房屋之租金
    ，以不超過土地及其建築物申報總價年息百分之十為限。惟
    考其立法意旨，在於安定民居，防止暴利並兼顧無住屋者居
    住之權益；至前揭所得稅法第十四條第一項第五類第五款，
    其立法意旨，係鑑於社會經濟發展結果，房屋所有權人與承
    租人每以約定較低之租金，藉以規避稅負，稽徵機關原可逕
    行實地調查，核定實際之租金數額，惟此逐項調查工作可能
    造成納稅義務人不便或苛擾情事，為簡化稽徵作業，遂增訂
    該條款規定，明定約定之租金顯較當地一般租金為低者，稽
    徵機關即得參照當地一般租金調整計算租金收入。職此，土
    地法第九十七條第一項與所得稅法第十四條第一項第五類第
    五款之規定，原係分別基於私法上保護經濟弱者及公法上公
    平合理課稅之不同政策而為衡酌，前者對租金限制係為保護
    承租人免受剝削，後者則係針對出租人核實課稅，避免其規
    避稅負，兩者之立法目的與適用對象均不相同。再者，土地
    法第九十七條第一項租金最高額之限制，如未按房屋使用情
    形（住宅用、營業用）加以區分，均准一體適用，未免失之
    寬縱。又依現狀而言，土地及建築物估價額（土地法施行法
    第二十五條規定，土地價額依法定地價，建築物價額依該管
    市縣地政機關估定之價額）均偏離實價甚多，且相同狀況、
    相同坪數之不同房屋，土地持分可能懸殊，從而評定現值差
    別極大，據以設算之租金亦與實際租金相差甚遠，形成課稅
    不公，偏離均富之政策，且難收遏止逃稅及公平實質課稅之
    效果。況出租作為營業使用之房屋，承租人所支付之租金，
    不僅為使用房屋之對價，且包含營業利益之對價及此一地段
    繁華之利益在內，當非普通住宅用房屋之承租可比，自不應
    受土地法第九十七條第一項房屋租金最高額限制之拘束，最
    高法院著有五十四年台上字第一五二八號判例足資參照。復
    觀諸最高行政法院九十二年十月份庭長法官聯席會議決議亦
    採認「房屋僅供住宅用者，始受土地法第九十七條第一項規
    定之限制」之見解，其理由則明揭：「土地法第三編第三章
    『房屋及基地租用』章之立法意旨，本為解決國民居住問題
    ，維持民生之安定。由於城市人口密集，房屋供不應求，導
    致有房屋者，高抬房價及房租，遂於土地法第三章設定若干
    條文，藉以有助於住宅問題之解決。此由第九十四條積極的
    增加房屋的供給，以供人民承租自住之用，第九十五條間接
    的採取新建房屋賦稅之減免，與第九十六條消極的限制每一
    人民自住之房屋間數觀之，第九十七條所稱『城市地方房屋
    租金』，其所謂『房屋』，應指僅供住宅用之房屋而言。內
    政部七十一年五月二十四日台（七十一）內地字第八七一０
    三號函亦採此見解。是稅捐稽徵機關所定之當地一般租金標
    準，如所出租之房屋，供住宅用者，應受土地法第九十七條
    第一項所設最高額之限制；如房屋供業務用（非具營利性）
    或營業用，則不受限制，仍得按所定標準核算租金收入。本
    院七十九年九月份庭長評事聯席會議決議未明示適用對象，
    應予補充：『所謂出租房屋係指供住宅用之房屋而言』。（
    本院九十一年度判字第一三五六號判決）」，亦同申斯理。
    足認供營業使用之房屋，稽徵機關參照當地一般租金調整計
    算租賃收入時，並不受土地法第九十七條第一項規定之限制
    。本件系爭房屋係出租予子暘公司作營業使用，為原告所不
    否認，則系爭房屋既供營業使用，揆諸首揭說明，其租金收
    入之調整自不受土地法第九十七條第一項規定之限制，併予
    敘明。
七、綜上所述，原告之主張，並非可採。則被告按系爭房屋核定
    營業用坪數四五．五坪，復參照當地一般租金標準，核定系
    爭房屋九十一年度全年租金收入三九八、五八０元及租賃所
    得二一四、四一九元，併入原告當年度綜合所得額課稅，揆
    諸首揭法條規定及函釋意旨，並無違誤；訴願決定遞予維持
    ，亦無不合。原告起訴意旨求為撤銷訴願決定及原處分，為
    無理由，應予駁回。又本件為簡易訴訟案件，爰不經言詞辯
    論為之。
據上論結，本件原告之訴為無理由，爰依行政訴訟法第二百三十
三條第一項、第二百三十六條、第一百九十五條第一項後段、第
九十八條第三項前段，判決如主文。
中　　華　　民　　國　九十四　年　　五　　月　三十一　日
                  第二庭法  官　呂佳徵
以上正本係照原本作成。
如不服本判決，應於送達後二十日內，向本院提出上訴狀並表明
上訴理由，如於本判決宣示後送達前提起上訴者，應於判決送達
後二十日內補提上訴理由書（須按他造當事人人數附繕本）。
提起上訴應預繳送達用雙掛號郵票七份（每份三十四元）。
中　　華　　民　　國　九十四　年　　五　　月　三十一　日
　　　　　　　　　　　　書記官　涂瓔純
附註：
行政訴訟法第二百三十五條（第一項、第二項）：
對於適用簡易程序之裁判提起上訴或抗告，須經最高行政法院之
許可。
前項許可，以訴訟事件所涉及之法律見解具有原則性者為限。
